臺灣雲林地方法院民事判決　　　　　　　 95年度訴字第496號
原　　　告　乙○○
訴訟代理人　洪秀一律師
被　　　告　丙○○
上列被告因傷害案件，原告提起刑事附帶民事訴訟，請求侵權行
為損害賠償，經本院刑事庭裁定移送前來（95年度附民字第20號
），本院於中華民國96年07月17日言詞辯論終結，判決如下：
    主    文
被告應給付原告新臺幣壹佰玖拾參萬零柒佰伍拾壹元及自民國九
十五年四月七日起至清償日止，按年息百分之五計算之利息。
原告其餘之訴駁回。
訴訟費用由被告負擔三分之二，餘由原告負擔。
    事實及理由
壹、程序方面：
　一、被告經合法通知，未於言詞辯論期日到場，核無民事訴訟
      法第386 條各款所列情形，爰依原告聲請，由其一造辯論
      而為判決。
  二、訴狀送達後，原告不得將原訴變更或追加他訴，但請求之
      基礎事實同一者，不在此限，民事訴訟法第255 條第1 項
      第2 款定有明文。經查，本件原告起訴時係請求被告與訴
      外人甲○○連帶給付新臺幣（下同）300 萬元及自起訴狀
      繕本送達翌日起至清償日止，按年息5%計算之利息，嗣因
      與訴外人甲○○以120 萬元達成和解，方變更聲明為被告
      應給付原告300 萬元，核其均係本於同一侵權行為所生，
      基礎事實自屬同一，揆諸前開規定，應予准許，合先敘明
      。
貳、實體方面：
　一、原告訴之聲明：被告應給付原告300 萬元及自起訴狀繕本
      送達翌日起至清償日止，按年息5%計算之利息。
  二、原告起訴主張：訴外人廖俊發受甲○○之教唆，夥同被告
      丙○○於民國（下同）92年07月05日晚上10時許，乘車南
      下抵達雲林縣麥寮鄉○○路13號「華盛頓汽車旅館」進入
      「502 號房」持不詳材質棍棒，分別揮棍朝原告頭部、身
      體、腿部持續攻擊數十下，致原告受有頭部外傷併腦震盪
      、多處擦傷、右手肘挫傷瘀青12公分×8 公分合併鷹嘴突
      、粉碎性骨折、右尺骨粉碎性骨折、右第5 掌骨骨折、左
      手肘挫傷併肱骨踝骨折、左第3 掌骨粉碎性骨折、左足第
      3 、4 、5 蹠骨粉碎性骨折、胸部挫傷、腹部挫傷、右大
      腿挫傷併瘀青等傷害。被告因本件傷害行為，並經本院刑
      事庭判處有期徒刑一年在案。又原告因被告之傷害行為，
      致受有醫療費用463,623 元、看護費用360,000 元、
      除疤費用310,000 元、工作損失3,171,500 元、減
      少勞動能力損失3,506,239 元、精神慰撫金2,000,000
      元，合計9,811,362 元之損害，惟原告已與共同侵權行為
      人即訴外人廖俊發、廖振甫、甲○○等人分別達成調解或
      和解，金額共340 萬元，故僅就餘額6,411,362 元中請求
      被告賠償300 萬元等語。
  三、被告則未於言詞辯論期日到場，亦未提出書狀作任何聲明
      及陳述。
  四、法院之判斷：
　　(一)原告主張於上開時間、地點遭被告及訴外人廖俊發等人毆
      傷之事實，業據其提出診斷證明書2 紙為證（見本案卷第
      24頁至第25頁），被告既經合法通知，未於言詞辯論期日
      到庭爭執，亦未提出任何書狀為反對之陳述，依民事訴訟
      法第280 條第3 項、第1 項規定，應視同自認，是原告上
      開主張之事實自堪信為真實。
    (二)因故意或過失，不法侵害他人之權利者，負損害賠償責任
      ；不法侵害他人之身體或健康者，對於被害人因此喪失或
      減少勞動能力，或增加生活上之需要時，應負損害賠償責
      任；不法侵害他人之身體、健康者，被害人雖非財產上之
      損害，亦得請求賠償相當之金額，民法第184 條第1 項前
      段、第193 條第1 項、第195 條第1 項前段，分別定有明
      文。是原告因被告之傷害行為受有前揭傷害，則原告受傷
      之結果與被告之傷害行為間，即有相當因果關係，從而，
      原告本於侵權行為損害賠償請求權之規定，訴請被告賠償
      損害，自屬於法有據。
    (三)原告請求被告給付之各項損害賠償金額，是否有據，分述
      如下：
      1.醫療費用部分：原告請求463,623 元，有醫療費用收據
        12紙為憑（見本院卷第26頁至第37頁），應可認定。
      2.增加生活上需要部分：
        (1)看護費用部分：
          因親屬受傷，而由親屬代為照顧被害人之起居，固
            係出於親情，但親屬看護所付之勞力，並非不能評
            價為金錢，只因兩者身分關係密切而免除支付義務
            ，此種親屬基於身分關係之恩惠，自不能加惠於加
            害人，故應衡量及比照僱用職業護士看護情形，認
            被害人受有相當於看護費之損害，得向加害人請求
            賠償（最高法院88年度台上字1827號判決意旨參照
            ）。
          原告因本件受傷後，住院期間及出院後復健期間約
            半年期間，確實需他人從旁協助照料日常生活乙節
            ，有財團法人長庚紀念醫院林口分院96年01月24日
            ()長庚院法字第0043號函文乙份附卷可稽（見本
            院卷第105 頁），並經證人李晶證述明確（見本院
            卷第87頁），是原告主張於上開半年之期間內確有
            由他人全日看護之必要，應可認定。參以目前看謢
            費用雖各地行情不同，惟依雲林地區看護費用之行
            情，全日看護之費用每日為2,000 元，揆諸前揭最
            高法院判決意旨，原告雖由其妻看護，仍可認為原
            告受有看護費用之損害，是原告請求看護費用360,
            000 元【計算公式：2,000x180 ＝360,000 】，為
            有理由。
        (2)除疤費用部分：原告因本件受傷，進行雷射除疤治療
          ，亦屬增加生活上之需要，其請求除疤費用 310,000
          元，業經其提出收據12紙為證（見本院卷第38頁至第
          42頁），亦可認定。
      3.工作損失部分：原告主張其因被告之侵權行為，致二年
        半內無法從事戲劇現場總指揮之工作，而其半年薪資為
        634,300 元等情，業據其提出綜合所得稅納稅證明書3
        紙為證（見本院卷第43頁至第45頁），是原告主張其因
        本件傷害受有減少工作收入二年半即3,171,500 元之損
        害，應堪認定。
      4.減少勞動能力損失部分：原告主張因本件傷害，身體遺
        存障害屬勞工保險殘廢給付標準第13級等情，業據其提
        出華濟醫院函文為證（見本院卷第46頁），而依勞工保
        險殘廢給付標準表認定原告減少勞動能力之程度為23.0
        7%，以每年薪資1,268,600 元計算，每年減少勞動能力
        之損失為292,666 元等情，核無不合。又原告係46年06
        月15日出生，計算至60歲退休止，自95年01月01日起算
        至111 年06月30日止共計尚有11年6 個月，以每年減少
        292,666 元及11年計算，依第一年不扣除中間利息之係
        數表，計算減少勞動能力損失之金額為2,617,882 元【
        計算式：292,666x8.0000000 （11年係數）＝2,617,88
        2 （小數點以下四捨五入）】，是其請求減少勞動能力
        之工作損失於2,617,882 元之範圍內為有理由，逾此部
        分請求，為無理由，應予駁回。
      5.精神慰撫金部分：原告因本件被毆受傷，住院治療，並
        因而造成輕度肢障，所受痛苦不輕，其為大學畢業，原
        從事戲劇現場總指揮之工作，每月收入約8 萬元，本來
        名下有不動產，因為受傷住院，無經濟來源，已變賣還
        債，妻子為大陸人士沒有工作，尚有年約5 歲之幼子待
        扶養等情，業據其陳明在卷（見本院卷第119 頁），而
        被告則名下並無不動產等情，亦有稅務電子閘門財產所
        得調件明細表乙份附卷可參（見本院卷第50頁至第57頁
        、第62頁至第63頁），本院審酌上開一切情事，認原告
        請求精神慰撫金2,000,000 元，尚屬過高，應以800,00
        0 元為適當，此部分其請求，應予准許，逾此之請求，
        尚嫌過高，不應准許。
      6.從而，原告得請求之金額為7,723,005 元【即醫療費
        用463,623 元﹢增加生活上需要部分670,000 元﹢
        工作損失3,171,500 元﹢減少勞動能力之工作損失2,
        617,882 元﹢精神慰撫金800,000 元】。
    (四)數人共同不法侵害他人之權利者，連帶負損害賠償責任，
      民法第185 條第1 項定有明文。又債權人向連帶債務人中
      之一人免除債務，而無消滅全部債務之意思表示者，除該
      債務人應分擔之部分外，他債務人仍不免其責任，民法第
      276 條第1 項亦定有明文。依此規定，債權人向連帶債務
      人中之一人免除債務，而無消滅全部債務之意思表示者，
      就該債務人應分擔之部分，他債務人亦可同免其責任。故
      他債務人向債權人為給付時，得扣除該債務人應分擔之部
      分。查原告先前與本件共同侵權行為人廖俊發以120 萬元
      、廖振甫以100 萬元、甲○○以120 萬元達成和解，業經
      原告陳明在卷（見本院卷第161 頁），揆諸前揭規定及說
      明，除訴外人廖俊發、廖振甫、甲○○應分擔之部分外，
      被告仍不免其責任，本院審酌被告及訴外人廖俊發、廖振
      甫、甲○○所為之侵權行為，認其四人內部分擔責任應各
      四分之一為適當，而原告既與訴外人廖俊發、廖振甫、甲
      ○○和解，則被告就其內部應分擔之部分即1,930,751 元
      （小數點以下四捨五入）之部分，仍不免其責任，是以被
      告仍應就上開侵權行為賠償原告1,930,751 元。
    (五)綜上所述，原告本於侵權行為之法律關係，請求被告給付
      1,930,751 元及自起訴狀繕本送達翌日起至清償日止，按
      年息5%計算之利息，為有理由。逾此部分之請求，則屬無
      據，應予駁回。
  五、本件判決基礎俱已臻明確，兩造其餘攻防方法及訴訟資料
      經本院審酌後，核與判決不生影響，無逐一論駁之必要，
      併此敘明。
  六、訴訟費用負擔之依據：民事訴訟法第79條。
中　　華　　民　　國　　96　　年　　7 　　月　　31　　日
                  民事第一庭    法  官  許佩如
以上正本係照原本作成。
如對本判決上訴，須於判決送達後20日內向本院提出上訴狀。
中　　華　　民　　國　　96　　年　　7 　　月　　31　　日
                                書記官　蔡嘉萍
